臺灣高等法院民事判決
110年度上易字第647號
上  訴  人  梁崇民  
被  上訴人  李心儀  
訴訟代理人  陳逸帆律師
上列當事人間請求損害賠償事件，上訴人對於中華民國110年4月
12日臺灣新北地方法院第一審判決（110年度訴字第229號）提起
上訴，本院於110年10月26日言詞辯論終結，判決如下：
    主  文
上訴駁回。
第二審訴訟費用由上訴人負擔。　  
　  事實及理由
一、上訴人主張：伊原係訴外人天主教輔仁大學（下稱輔仁大學
    ）教師，輔仁大學於民國105 年10月間以伊疑似涉有性騷擾
    行為，於該校性別平等教育委員會（下稱性平會）未開會授
    權調查情況下，即違法作成調查報告，提經性平會於106 年
    1 月17日決議解聘，並於同年1 月24日函報主管機關教育部
    核准，同時移送該校教師評審委員會，由一、二、三級教師
    評審委員會（下分別稱系教評會、院教評會、校教評會，合
    稱教評會）審議是否停聘。而被上訴人斯時身為輔仁大學人
    事室組長，明知性平會已決議解聘，無從再由教評會決議停
    聘，仍故意於106年2、3月間，通知伊到場參與106 年3 月9
     日召開之校教評會停聘會議（下稱系爭停聘會議），使伊
    行無義務之事；嗣伊於該日偕同律師到場時，被上訴人竟未
    讓律師進場，遲至系爭停聘會議為決議後，始由伊律師入場
    說明所涉法條及程序，亦妨礙伊行使權利。是被上訴人前開
    二次不法行為，皆該當刑法第304 條強制罪，並違反行政程
    序法，侵害伊之自由權、工作權及名譽權，爰依民法第184 
    條第1 項前段、後段、第2 項及第195條規定，擇一求為命
    被上訴人給付慰撫金新台幣（下同）10萬元，及加計自起訴
    狀繕本送達翌日起算法定遲延利息之判決（原審就上開部分
    為上訴人敗訴之判決，上訴人不服提起上訴。至未繫屬本院
    部分，不另贅述）。上訴聲明：㈠原判決關於後開第二項部
    分廢棄。㈡上開廢棄部分，被上訴人應給付上訴人10萬元，
    及自起訴狀繕本送達翌日起至清償日止，按年息百分之5計
    算之利息。
二、被上訴人則以：因上訴人所涉性騷擾事件情節重大，經性平
    會決議解聘並報請教育部核准中，依教育部104年12月3日臺
    教人㈢字第1040143906號函文可知，在性平會認定教師所涉
    性騷擾行為已屬情節重大時，即應由教評會審議停聘，故輔
    仁大學於106 年2 月13日分別提經新聞傳播學系、傳播學院
    之系教評會、院教評會決議先予停聘後，由伊依法通知上訴
    人於系爭停聘會議到場陳述意見，非使上訴人行無義務之事
    。又伊僅是業務承辦人，協助系爭停聘會議進行，上訴人律
    師能否進場非伊所能決定，況系爭停聘會議做出停聘決議後
    ，已由上訴人律師進場說明，亦無任何法律規範明訂應讓上
    訴人律師入場。縱上訴人之侵權行為損害賠償請求權存在，
    已逾2 年時效，伊得拒絕給付等語資為抗辯。答辯聲明：上
    訴駁回。
三、查，兩造於系爭停聘會議召開時，分別為輔仁大學專任教授
    、人事室人事管理組組長；輔仁大學新聞傳播學系、傳播學
    院於106年2月13日召開系教評會、院教評會決議停聘上訴人
    後，通知上訴人參與系爭停聘會議，上訴人未提前告知下，
    於系爭停聘會議當日自行偕同律師前往，表示律師將說明相
    關法令，經系爭停聘會議委員認無特別說明之必要，故決定
    先由上訴人入場表示意見即可，嗣上訴人表示意見後，系爭
    停聘會議認上訴人已為充分說明，欲進行決議，故請上訴人
    離場，上訴人離場前表示律師已在外等候許久，仍希望律師
    進場說明，系爭停聘會議表決通過停聘後，方通知律師進場
    ，並由律師說明相關案件所涉法條及程序等情，為兩造所不
    爭執（見本院卷第244頁至第245頁）。上訴人主張被上訴人
    通知伊於系爭停聘會議到場，使伊行無義務之事，且未讓伊
    偕同之律師於決議前至系爭停聘會議中表示意見，侵害伊之
    自由權、工作權及名譽權，自得請求賠償損害等語，為被上
    訴人所否認，並以前揭情詞置辯。則本件爭點為：
　㈠被上訴人通知上訴人參與系爭停聘會議是否該當故意使上訴
    人行無義務之事而構成侵權行為？
　㈡被上訴人於系爭停聘會議決議前未讓上訴人偕同律師入場，
    是否該當妨礙上訴人行使權利之侵權行為？
  ㈢上訴人本件侵權行為損害賠償請求權，是否已罹於時效？
四、茲論述如下：
  ㈠按因故意或過失，不法侵害他人之權利者，負損害賠償責 任
    。故意以背於善良風俗之方法，加損害於他人者亦同。違反
    保護他人之法律，致生損害於他人者，負賠償責任，民法第
    184條第1項、第2項前段定有明文。又侵權行為之成立，須
    行為人因故意過失不法侵害他人權利，亦即行為人之行為須
    具備歸責性、違法性，並不法行為與損害間有因果關係，始
    能成立，且主張侵權行為損害賠償請求權之人，對於侵權行
    為之成立要件應負舉證責任（最高法院100年度台上字第328
    號判決要旨可參）。
  ㈡查，教師經學校性平會或依法組成之相關委員會調查確認有
    性騷擾行為，且情節重大者，服務學校應於知悉之日起一個
    月內經教評會審議通過後予以停聘，並靜候調查；經調查屬
    實者，由服務學校報主管教育行政機關核准後，予以解聘，
    此觀教師法第14條第1項第9款、第4項規定甚明。系爭停聘
    會議既由上訴人服務之輔仁大學召開，並以其名義發函通知
    上訴人到場表示意見，而被上訴人身為輔仁大學人事室人事
    管理組組長，僅係代輔仁大學發送函文，非其個人行為。況
    依教師法施行細則第9條準用行政程序法相關規定，輔仁大
    學做出停聘處分前應給予上訴人陳述意見之機會，且上訴人
    本可自行決定是否於系爭停聘會議到場，即難謂該通知行為
    係使上訴人行無義務之事。又上訴人律師未能於系爭停聘會
    議決議前入場，係基於系爭停聘會議委員決議一情，既為上
    訴人所不爭執（見原審卷第30頁），被上訴人依循系爭停聘
    會議委員決議而未讓上訴人律師進場說明，顯非出於其個人
    決定。此外，上訴人復未舉證被上訴人就輔仁大學通知上訴
    人參加系爭停聘會議及決議未讓上訴人委任律師進場，有何
    侵權行為存在，則上訴人執此主張被上訴人使伊行無義務之
    事、妨害其行使權利，應負侵權行為之損害賠償責任，要屬
    無據。　　
  ㈢況，本件上訴人係主張被上訴人於106年2、3月間故意通知上
    訴人至系爭停聘會議陳述意見，且於系爭停聘會議召開當日
    未讓上訴人偕同之律師於決議前進場說明，足證上訴人至遲
    於106年3月9日，主觀上已認被上訴人有違法通知及未讓律
    師於系爭停聘會議決議前入場等侵權行為事實，並明確知悉
    其所認之侵權行為人即賠償義務人為被上訴人，則上訴人於
    該日後即得行使其認為存在之損害賠償請求權，惟其遲至11
    0年1月15日始對被上訴人起訴請求侵權行為損害賠償（見原
    審卷第9頁），已罹於2年時效而消滅（民法第197條第1項參
    照）。被上訴人既已為時效抗辯並拒絕賠償，則上訴人之上
    開請求，亦無理由。至上訴人請求調查輔仁大學性平會第1
    至12次之會議記錄及結案報告，核與被上訴人是否應負損害
    賠償責任無涉，且不影響本件判決之認定，應無調查必要，
    併此敘明。
五、綜上所述，上訴人依民法第184條第1項、第2項、第195條規
    定，請求被上訴人給付10萬元，及自起訴狀繕本送達翌日起
    至清償日止，按年息百分之5計算之利息，為無理由，不應
    准許。原審就上開部分為上訴人敗訴之判決，於法並無不合
    。上訴意旨指摘原判決此部分不當，求予廢棄改判，為無理
    由，應駁回其上訴。
六、本件事證已臻明確，兩造其餘攻擊防禦方法及所提證據，經
    本院斟酌後，認為均不足以影響本判決之結果，而無逐一論
    駁之必要，附此敘明。
七、據上論結，本件上訴為無理由，爰判決如主文。　　
中　　華　　民　　國　　110 　年　　11　　月　　9 　　日
　　              民事第七庭 
                      審判長法  官  李昆霖
　　　　　　　　　　　　　　法  官  林翠華
　　　　　　　　　　　　　　法  官  蔡惠琪
正本係照原本作成。
不得上訴。
中　　華　　民　　國　　110 　年　　11　　月　　9 　　日

  　　　　　　　　　　　　　書記官  蕭英傑